【裁判字號】    97,交聲,1486
【裁判日期】    970919
【裁判案由】    違反道路交通管理處罰條例聲明異議
【裁判全文】
臺灣桃園地方法院交通事件裁定        97年度交聲字第1486號
原處分機關  交通部公路總局新竹區監理所桃園監理站
異  議  人
即受處分人  甲○○
上列異議人即受處分人因違反道路交通管理處罰條例案件，不服
原處分機關交通部公路總局新竹區監理所桃園監理站中華民國97
年9 月1 日桃監裁罰字第52-ZIA009129號處分（原舉發單號：Z1
A009129 號），向本院聲明異議，本院裁定如下：
    主  文
原處分撤銷。
甲○○汽車駕駛人，駕駛汽車行駛於高速公路，不遵使用限制、
禁止、行車管制及管理事項之管制規則，而有行車速度超過規定
之最高速限之行為，處罰鍰新臺幣參仟伍佰元，並計違規點數壹
點。
    理  由
一、原處分意旨略以：異議人即受處分人甲○○於民國九十七年
    七月五日凌晨一時二分許，駕駛七二七二—ＤＶ號自用小客
    車，以時速一百二十一公里之速度，行經位於臺北縣境內，
    限速每小時一百公里之國道一號汐五高架道路南下二十九公
    里，超速二十一公里，因依道路交通管理處罰條例第三十三
    條第一項第一款規定，裁處異議人罰鍰新臺幣（下同）三千
    五百元。
二、異議意旨略以：（一）依道路交通管理處罰條例第七條之二
    第三項規定，對於行車速度超過規定之最高速限之違規行為
    ，採用固定或非固定式科學儀器取得證據資料證明者，於高
    速公路須至少於三百公尺前，明顯標示之，其立法意旨乃「
    強化處罰合理性，降低交通執法爭議」，故依立法者真意，
    上開條文應解釋為「三百公尺前『處』，明顯標示之」，較
    為合宜，查本件舉發之違規地點係在國道一號汐五高架道路
    南下二十九公里處，然警告牌竟設立在舉發違規地點前約三
    公里處，已超過一般民眾對警告牌所涵蓋距離之認知，失去
    處罰合理性，並提高執法爭議之可能；（二）本件舉發員警
    之警車於夜間停靠路肩測速，卻未開啟警示燈及巡邏車大燈
    ，當警方收起測速槍，開啟警示燈再揮手攔檢異議人車輛時
    ，異議人距離警方不到一百公尺，且異議人剛好行駛在中間
    車道，必須緊急煞車並連續變換車道，始能停靠路肩，險象
    環生，是故，本件警員採證之方式，與道路交通管理處罰條
    例「維護交通秩序與安全，非以處罰為目的」之精神相悖，
    採證過程有重大瑕疵，為此請准予撤銷原處分云云。
三、經查，異議人於九十七年七月五日凌晨一時二分許，駕駛七
    二七二—ＤＶ號自用小客車，行經限速每小時一百公里之國
    道一號汐五高架道路南下二十九公里處時，經警員以雷射測
    速器測得其時速為一百二十一公里，超速二十一公里，乃現
    場攔停異議人並予以舉發，而在該舉發地點前方即國道一號
    汐五高架道路南下二十六點一公里處，則設有「前有測速照
    相」告示牌等事實，為異議人所不爭執，並有舉發機關內政
    部警政署國道公路警察局第一警察隊九十七年八月二十日公
    警一交字第０九七０一七二六二三號查覆函、舉發警員製作
    之舉發違反道路交通管理事件通知單各一份在卷可稽，是故
    ，異議人在高速公路行車，而未依速限規定，超速行駛，違
    反管制規則之違規行為，甚為明確，自應依法裁罰。
四、異議人雖以前詞置辯，惟查：
（一）按對於行車速度超過規定之最高速限或低於規定之最低速
      限之違規行為，採用固定或非固定式科學儀器取得證據資
      料證明者，於高速公路須至少於三百公尺前，明顯標示之
      ，道路交通管理處罰條例第七條之二第三項固有明文，然
      由其文義而言，僅能得知在高速公路上以科學儀器採證超
      速違規所設置之警告標誌，距離該科學儀器設置所在，不
      得少於三百公尺，而無最遠距離之限制，因此，上開距離
      是否過遠，導致警示牌對駕駛人失去警示意義，解釋上僅
      能依行車速度、一般駕駛人之通常注意能力、道路狀況等
      因素，綜合判斷之；異議人所辯：上開條文應解為在「三
      百公尺前『處』，明顯標示之」，於法無據，不能採取。
      再者，本件異議人係在國道一號汐五高架道路南下二十九
      公里處遭到警員舉發，在其前方即同路段南下二十六點一
      公里處則設置有測速照相告示牌，兩處相隔二點九公里，
      已如前述，而高速公路路面平坦，又無橫向車流需要注意
      ，儘可馳騁，是故，若以該路段最高速限即時速一百公里
      計算，一般駕駛人僅需二分鐘左右，即可自告示牌設立處
      行駛至舉發地點，而本件異議人之車速既高達每小時一百
      二十一公里，則所需時間更在八十七秒之內，不到一分半
      鐘，幾乎轉眼可到，準此，在異議人行車所需之短暫時間
      內，該告示牌「前有測速照相」之警示，對異議人而言，
      可謂記憶猶新，並未失去其警示異議人之效用，從而，前
      開二點九公里之相隔距離，自屬合理，異議人所辯：本件
      測速照相告示牌距離警員舉發地點過遠云云，不過卸責之
      詞，並無可採。
（二）警員執行勤務啟用警示燈，係警車主張交通優先權，並非
      於值勤時均須使用，於執行測速時並不須開啟警示燈一節
      ，有內政部警政署國道公路警察局第一警察隊九十七年八
      月二十日公警一交字第０九七０一七二六二三號函、警察
      人員駕車安全考核實施要點各一份在卷可參，至於警員攔
      停、舉發交通違規之時機、方式，則無一定，而係由舉發
      員警視個案狀況自為考量，除非明顯違法，否則法院應尊
      重其專業裁量，亦無審查其妥當與否之餘地，準此，異議
      人所辯：本件警方攔停伊的方式，險象環生，有危害交通
      安全之虞云云，不過越俎代庖，欲以其個人判斷代替警員
      裁量而已，並無可取，何況駕駛人駕車上路，本應注意遵
      守交通速限行車，並不因交通員警之執勤方式而受影響，
      從而，縱認異議人此部分所辯屬實，亦不能執為免罰之依
      據。
（三）不僅如此，實則，凡道路均有限速規定，僅快慢有別，而
      駕駛人應遵守速限行車，本即駕車上路應有之基本法治與
      交通安全觀念，而立法者處罰超速之駕駛人，其合理性無
      庸置疑，何需強化？警員在公眾道路以儀器採證，過程中
      並未侵犯任何人權，又何執法爭議之有？由此論之，前開
      有關在道路明顯處一定距離前設置警告標誌之規定，不過
      藉此再提醒駕駛人注意其可能因超速遭受處罰而已，除增
      加少數不肖駕駛人僥倖之心以外，實難認其有何特殊意義
      。至於異議人指稱：警員採證之方式，與道路交通管理處
      罰條例「維護交通秩序與安全，非以處罰為目的」相悖云
      云，尤顯無稽，姑不論上開處罰條例本即為處罰違反交通
      安全規則之駕駛人所設，即由維護交通秩序與安全之立法
      目的而言，處罰違規駕駛人，豈非正是確立法律威信，保
      護其他用路人，實現前開立法目的之必要手段？另一方面
      ，異議人既然以高速行車，自應有在突發狀況時煞車甚至
      緊急煞車之心理準備，是故，設若異議人確有因警員取締
      ，而緊急煞車甚至變換車道之危險，亦係異議人咎由自取
      ，如何可以諉責於警員？直言之，異議人超速行駛，根本
      無視於旁人之交通安全，又如何能在警員取締時主張自己
      之交通安全？異議人所辯：警員取締方式有瑕疵云云，不
      足採取。
（四）綜上，異議人所辯均係卸責之詞，不足採取。
五、按交通法庭認為聲明異議雖無理由，而原處分不當或違法者
    ，應以裁定將原處分經聲明異議之部分撤銷，並自為裁定，
    道路交通案件處理辦法第二十條前段定有明文。次按，汽車
    行駛於高速公路，不遵使用限制、禁止、行車管制及管理事
    項之管制規則，而行車速度超過規定之最高速限者，處汽車
    駕駛人三千元以上六千元以下罰鍰，並記違規點數一點，道
    路交通管理處罰條例第三十三條第一項第一款、第六十三條
    第一項第一款分別定有明文。經查，異議人確有在高速公路
    行車超速之違規事實，已見前述，原處分機關因依上開處罰
    條例第三十三條第一項第一款規定，裁處異議人罰鍰三千五
    百元，雖非無見，惟漏未依同條例第六十三條第一項第一款
    規定記點，則有違誤。異議人以本件警員之採證方式有瑕疵
    為由，向本院聲明異議，雖無理由，然原處分既有上開瑕疵
    ，仍屬無可維持，應由本院予以撤銷改判。爰審酌異議人違
    規之情節，並參酌「違反道路交通管理事件統一裁罰基準表
    」表定事項等一切情事，裁定如主文第二項所示。
據上論斷，應依道路交通案件處理辦法第二十條前段，道路交通
管理處罰條例第三十三條第一項第一款、第六十三條第一項第一
款，裁定如主文。
中    華    民    國    97    年    9     月    19    日
                    交通法庭  法  官  陳彥宏
以上正本證明與原本無異。
如不服本裁定，應於裁定送達後5 日內向本院提出抗告狀。
                              書記官  翁其良
中    華    民    國    97    年    9     月    19    日


司法院資訊處製作；財團法人民間司法改革基金會備份。
